臺灣臺東地方法院民事簡易判決
111年度東簡字第97號
原      告  陳涵宇  
訴訟代理人  陳韋宇  
被      告  張俊文  
訴訟代理人  楊詠誼律師
上列當事人間請求給付租金等事件，本院於民國111年11月24日
辯論終結，判決如下：
    主      文
原告之訴及假執行之聲請均駁回。
訴訟費用新臺幣3,300元由原告負擔。
    事實及理由
甲、程序部分
一、本件原告起訴主張兩造簽有臺東縣○○鄉○○村○○路0○00號房屋
    （下稱系爭房屋）租賃契約（下稱系爭租賃契約），契約期
    間自民國104年5月1日起至113年4月30日止，自106年5月1日
    起至113年4月30日止每月租金為新臺幣（下同）8萬元，因
    原告於111年2月7日收到被告委任律師發函表示終止系爭租
    賃契約，因此兩造之租賃關係就不存在，並主張返還租賃物
    即系爭房屋及給付租金32萬元（卷第4-5頁，民事起訴狀）
    。
二、兩造已於111年3月23日就返還租賃物部分達成調解（本院11
    1年3月31日111年度東司簡調第66號調解筆錄），故本院僅
    就給付租金部分為審理，合先敘明。
乙、實體部分
一、原告起訴主張：兩造簽有系爭房屋之系爭租賃契約，契約期
    間自104年5月1日起至113年4月30日止，自106年5月1日起至
    113年4月30日止每月租金為8萬元，被告雖已於111年3月23
    日將系爭房屋遷讓返還予原告，然被告並未給付自110年11
    月1日起至111年2月28日止共4個月每月租金8萬元共計32萬
    元（下稱系爭租金），爰依兩造的租賃契約之法律關係，請
    求被告給付租金。並聲明：㈠被告應給付原告32萬元。㈡願供
    擔保請准宣告假執行。
二、被告答辯以：系爭房屋係被告承租作為民宿出租予遊客居住
    使用，被告後於110年10月時發現系爭房屋有漏水、水泥剝
    落、鋼筋鏽蝕裸露，被告委請立鋼國際工程股份有限公司－
    中和實驗室（以下稱立鋼公司）對系爭房屋鑽孔取樣，申請
    鑑定系爭房屋混凝土含氯量，檢測取樣之位置遍及系爭房屋
    結構各樑、柱，取樣檢測結果氯離子含量數值均高於國家標
    準多倍，系爭房屋已達海砂屋之狀態，且系爭房屋確實有水
    泥剝落、鋼筋裸露之情形，被告係承租系爭房屋作為遊客居
    住使用，不可能冒房屋可能水泥掉落砸傷遊客的風險，故原
    告有未盡民法第423條出租人對於租賃物保持其合於約定使
    用、收益狀態之義務，因被告自110年10月即無法利用系爭
    房屋經營民宿，自無支付租金之義務，縱認原告租金請求有
    理由，被告得以對原告之債務不履行損害賠償債權抵銷之。
    並聲明：㈠原告之訴駁回。㈡如受不利判決，願供擔保請准宣
    告免為假執行。  
三、本件經爭點整理，兩造協議確認不爭執事項及同意簡化爭點
    如下：
    不爭執事項：
  ㈠兩造簽有系爭租賃契約，契約期間自104年5月1日起至113年4
    月30日止。
  ㈡系爭房屋自106年5月1日起至113年4月30日止每月租金為8元
    。
  ㈢被告已於111年3月23日將系爭房屋遷讓返還予原告。
  ㈣被告並未給付自110年11月1日起至111年2月28日止共4個月租
    金，每月租金8萬元，共計32萬元。
    爭點：
  ㈠原告請求被告給付系爭房屋自110年11月1日起至111年2月28
    日止共4個月租金，每月租金8萬元，共計32萬元，有無理由
    ？
  ㈡系爭房屋是否未達民法第423條合於所約定的使用收益的狀態
    ？
  ㈢若原告所提供之租賃物未符合民法第423條規定，則被告依據
    債務不履行之規定主張抵銷，有無理由？
四、本院之判斷：
  ㈠原告請求被告給付系爭租金32萬元，有無理由？原告基於系
    爭租賃契約請求被告給付系爭租金32萬元為有理由：如三、
    不爭執事項 ㈠、㈡、㈣所示，兩造簽有系爭租賃契約，被告確
    實並未給付32萬元租金予原告，原告基於系爭租賃契約請求
    被告給付系爭租金32萬元為有理由。
  ㈡系爭房屋是否未達民法第423條合於所約定的使用收益的狀態
    ？系爭房屋未達民法第423條合於約定使用、收益之狀態：
  1.按出租人應以合於所約定使用收益之租賃物，交付承租人，
    並應於租賃關係存續中，保持其合於約定使用、收益之狀態
    ，民法第423條定有明文。系爭房屋係被告承租作為民宿出
    租予遊客居住使用，且系爭租賃契約第4條已約定系爭房屋
    供住家、營業之用（卷第10、62頁），則系爭房屋應合於所
    約定「居住」使用、收益狀態。
  2.所謂「海砂屋」，係為民間一般之用語，非屬正統之學術概
    念，在學術界、主管機關及土木、結構業界係以房屋之混凝
    土氯離子含量超過設計環境條件下之國家規範值為判定標準
    。易言之，社會一般民眾泛稱之「海砂屋」其意即在於房屋
    混凝土之氯離子含量超過國家標準之規範值。倘建物預拌混
    凝土中鋼筋混凝土最大水溶性氯離子含量過高時，會造成鋼
    筋容易鏽蝕，混凝土強度降低，易造成水泥塊剝落之情事，
    房屋之耐用年限，亦因此減短。至有關預拌混凝土中鋼筋混
    凝土最大水溶性氯離子含量，於83年7月22日前固無規範，
    然經濟部標準檢驗局之前身經濟部中央標準局已於83年7月2
    2日修訂「新拌預拌混凝土國家標準」規定，預拌混凝土之
    氯含量容許值為0.6kg/m³以下，復經經濟部標準檢驗局於87
    年6月25日修正該國家標準為0.3kg/m³以下，再於104年1月1
    3日修訂為0.15kg/m³以下。按建築物應用之各種材料及設備
    規格，除中華民國國家標準有規定者從其規定外，應依建築
    技術規則之規定為之，為建築技術規則總則篇第4條所明定
    。故有關鋼筋混凝土氯離子含量之標準，當以經濟部標準檢
    驗局所公布之國家標準為據。本件系爭房屋係由原告於104
    年5月1日交付被告，其氯離子含量是否超過標準，自應以經
    濟部標準檢驗局104年1月13日修正公布之0.15kg/m³以下為
    判斷基礎。
  3.本件被告於取得系爭房屋之占有後，於110年10月因發現鋼
    筋裸露及水泥塊脫落等情狀，旋即委請立鋼公司於111年1月
    6日採樣4處（A：1樓柱、B：1樓往2樓樓梯口上方樑、C：2
    樓柱、D：1樓室內廁所柱）及111年3月22日採樣3處（1樓柱
    B、2樓柱A、2樓柱B），檢測系爭房屋混凝土氯離子含量，
    測試結果分別為A：1樓柱2.3021kg/m³、B：1樓往2樓樓梯口
    上方樑4.0141kg/m³、C：2樓柱2.6552kg/m³、D：1樓室內廁
    所柱0.4832kg/m³、1樓柱B 1.4681kg/m³、 2樓柱A 5.48kg/
    m³、2樓柱B 1.8514kg/m³，均超過前述經濟部標準檢驗局10
    4年1月13日修正公布之0.15kg/m³以下之標準3.2-36.5倍，
    此有被告所提立鋼公司硬固水泥砂漿及混凝土中水溶性氯離
    子含量試驗報告為證（卷第38-39頁），可見系爭房屋之混
    凝土氯離子含量均超過0.15kg/m³以下標準達3.2-36.5倍，
    自屬海砂屋檢測發現異常，應可稱為一般所謂的海砂屋。
  4.依被告提出之系爭房屋照片12張（卷第75-86頁），可知系
    爭房屋有天花板1樓柱、2樓往2樓樓梯口上方樑、2樓柱、1
    樓室內廁所柱等處，有鋼筋鏽蝕裸露及水泥塊脫落等瑕疵存
    在，又依前所述，系爭房屋之混凝土氯離子含量均較經濟部
    標準檢驗局104年1月13日修正公布之0.15 kg/m³以下之標準
    為高，會造成鋼筋容易鏽蝕，混凝土強度降低，易造成水泥
    塊剝落之情事，房屋之耐用年限，亦因此減短。依通常交易
    觀念，房屋本以提供安全無虞之居住、使用環境為其主要功
    能，是房屋所應具備之通常效用即應包括穩固、耐用之建築
    形體、結構在內，若建物形體、構造缺乏此一功能或有受損
    之虞，即應認該房屋之通常效用有所滅失或減少。系爭房屋
    混凝土氯離子超過標準值3.2-36.5倍應屬海砂屋，而海砂屋
    會導致建築鋼筋鏽蝕，連帶易造成鋼筋鏽蝕體積膨脹，當鋼
    筋鏽蝕生成物的體積比原鋼筋體積大至數倍時，會造成包覆
    鋼筋之混凝土剝落、龜裂，而系爭房屋已有鋼筋鏽蝕、水泥
    剝落、龜裂之情形，嚴重損害房屋的結構，房屋會有崩塌的
    危險，進而危及居住安全，故系爭房屋並未達民法第423條
    合於約定「居住」使用、收益之狀態。
  5.原告雖辯稱系爭房屋係在綠島海邊，海島型氣候海風中的鹽
    分會使建築物表面水泥鹽分較高，而被告採樣只採表面，當
    然鹽分較高等語，惟從鑽孔採樣照片中即可見被告鑽孔採樣
    之深度，已超過建築物表面保護層混凝土，已達結構層混凝
    土（卷第80-86頁），顯見原告此點所辯不足為採；又原告
    再辯稱系爭房屋有經被告增建，導致系爭房屋結構受損及海
    砂屋等語，然經本院提示卷第80-86頁系爭房屋鑽孔取樣之
    位置，並經原告確認是位於原告所提供之租賃物上（卷第92
    頁），更可見原告此點所辯亦不足採信。
  ㈢若原告所提供之租賃物未符合民法第423條規定，則被告依據
    債務不履行之規定主張抵銷應給付之租金，有無理由？被告
    依債務不履行損害賠償之債權主張抵銷應給付之租金，為有
    理由：
  1.按出租人依民法第423條就所負之租賃物保持義務，與承租
    人支付租金之義務，彼此有對價關係，如出租人交付之租賃
    物，不合於約定之使用目的或於租賃關係存續中未保持合於
    約定使用、收益之狀態者，而致承租人不能達租賃之目的者
    ，即與債之本旨不符，承租人得主張同時履行抗辯權，拒絕
    租金之支付，並得依債務不履行之規定請求損害賠償，或依
    瑕疵擔保責任之規定行使瑕疵擔保請求權（最高法院98年度
    台上字第222號、102年度台上字第1892號判決要旨參照）。
  2.出租人應以合於所約定使用、收益之租賃物交付承租人，此
    項出租人之租賃物保持義務與承租人之給付租金義務，具有
    對價關係。是如出租人未於租賃關係存續中，保持租賃物合
    於約定使用、收益之狀態，而致承租人不能達租賃之目的者
    ，即與債之本旨不符，承租人得主張依債務不履行之規定請
    求損害賠償。本院審酌原告交付與被告使用之租賃物即系爭
    房屋混凝土氯離子超過標準值3.2-36.5倍已成海砂屋，對建
    物之建築結構、安全性等造成影響，系爭房屋於110年10月
    起即未達民法第423條合於約定「居住」使用、收益之狀態
    ，本得依民法第441條反面解釋之不須給付系爭租金32萬元
    ，被告自得主張依債務不履行之規定請求自110年11月1日起
    至111年2月28日止，不能居住使用系爭房屋利益32萬元之損
    害賠償。被告未給付系爭租金32萬元予原告，如三、不爭執
    事項㈣所示為兩造所不爭執，然被告以前開對原告違反出租
    人之租賃物保持義務之損害賠償債權32萬元與應給付之系爭
    租金32萬元互為抵銷，依民法第334條規定，亦屬有據，抵
    銷後原告對被告已無債權存在，故原告即不得向被告請求給
    付租金。
五、綜上所述，原告依租賃契約之法律關係，請求被告應給付原
    告32萬元，為無理由，應予駁回。又原告之訴既經駁回，其
    假執行之聲請失所附麗，應併予駁回。
六、本件事證已臻明確，兩造其餘攻擊防禦方法，於本判決結果
    不生影響，爰不一一論述，併此敘明。
七、訴訟費用負擔之依據：民事訴訟法第78條。本件訴訟費用額
    ，依後附計算書確定如主文所示金額。
中　　華　　民　　國　　111 　年　　12　　月　　15　　日
                  臺東簡易庭　法  官　陳建欽
以上正本證明與原本無異。
如對本判決不服，須於判決正本送達後20日之不變期間內，向本
庭提出上訴狀。（須按對造當事人之人數附繕本）
如委任律師提起上訴者，應一併繳納上訴審裁判費。
中　　華　　民　　國　　111 　年　　12　　月　　15　　日
                              書記官  張春梅